臺灣高等法院刑事判決
111年度上訴字第42號
上  訴  人  
即  被  告  卓子健


選任辯護人  陳敬穆律師
            楊家寧律師
上列上訴人因強盜等案件，不服臺灣士林地方法院110年度訴字
第126號，中華民國110年10月28日第一審判決（起訴案號：臺灣
士林地方檢察署109年度少連偵緝字第26號、109年度少連偵字第
2號），提起上訴，本院判決如下：
    主  文
原判決撤銷。
卓子健共同犯攜帶兇器強盜罪，處有期徒刑柒年。未扣案之犯罪
所得第三級毒品愷他命拾公克及梅錠伍片均沒收，於全部或一部
不能沒收或不宜執行沒收時，追徵其價額。
    事  實
一、卓子健、陳景暉（由本院另審結）因沾染毒品，缺錢購買，
    竟共同意圖為自己不法之所有，基於攜帶兇器強盜之犯意聯
    絡，於民國108年12月1日晚上11時56分許，先由卓子健以通
    訊軟體「WeChat」向翁祖天（「WeChat」暱稱「小天」，涉
    嫌違反毒品危害防制條例部分，由檢察官另行偵辦）聯絡，
    表示欲向翁祖天購買第三級毒品愷他命20公克及摻有毒品之
    梅片10片，並約定在臺北市北投區承德路7段溫拿旅館附近
    交易，復推由陳景暉攜帶其所有不具殺傷力，但可供兇器使
    用之BB槍（無彈匣）1把（下稱本案槍枝），作為強盜之工
    具，嗣於108年12月2日凌晨1時許，陳景暉騎乘車牌號碼000
    -0000號普通重型機車搭載卓子健，前往臺北市北投區立農
    街1段22巷口，陳景暉另連繫少年葉○丞（由臺灣士林地方法
    院少年法庭另審結）自行搭乘計程車前往約定交易地點附近
    之統一便利商店等候指令，並負責於現場附近之公園監看到
    場之人（無證據證明葉○丞對上揭加重強盜犯行知情並參與
    ）。嗣於108年12月2日凌晨1時9分許，翁祖天騎乘車牌號碼
    000-000號普通重型機車抵達約定之溫拿旅館門口前，卓子
    健復使用「WeChat」聯絡翁祖天，前往臺北市北投區立農街
    1段22巷口進行交易，翁祖天遂徒步前往該處後，陳景暉與
    卓子健先假意欲購買毒品，翁祖天再走回上開溫拿旅館門口
    前騎乘其上開機車返回現場巷弄內，待翁祖天將約定之上開
    毒品愷他命及梅片出示予陳景暉與卓子健檢查品質時，陳景
    暉即持事先準備之本案槍枝，以握把處敲擊翁祖天頭部左側
    太陽穴位置，造成翁祖天受有頭部撕裂傷約3.5公分之傷害
    ，至使翁祖天能抗拒，而共同強取翁祖天之上開毒品得手，
    卓子健及陳景暉隨即騎乘車牌號碼000-0000號普通重型機車
    逃離現場，並前往臺北市○○區○○路0段00號友人住處藏匿，
    葉○丞則搭乘計程車離開，上開強盜所得毒品則由卓子健、
    陳景暉平分施用。嗣經翁祖天報警處理，為警調閱現場及沿
    路監視器錄影畫面，並於108年12月3日下午3時32分許及同
    （3）日晚上11時37分許，分別通知葉○丞、卓子健及陳景暉
    到案說明，復經陳景暉、卓子健同意搜索，而於108年12月3
    日晚上9時13分許、9時45分許，各在臺北市○○區○○○路0段0
    號、臺北市○○區○○○路0段0號2樓，扣得本案槍枝1把、卓子
    健使用之手機1支（三星廠牌、手機號碼0000000000)，而查
    悉上情。
二、案經翁祖天訴由臺北市政府警察局北投分局報請臺灣士林地
    方檢察署檢察官偵查起訴。
    理  由
壹、證據能力
一、本院引用被告以外之人於審判外之陳述，業經檢察官、被告
    及其辯護人於本院準備程序時均同意作為證據(見本院卷第9
    4頁至第96頁) ，且迄本院言詞辯論終結前均未聲明異議（
    見本院卷第168頁至第171頁），本院審酌該等證據作成之情
    況，核無違法取證或其他瑕疵，且與待證事實具有關聯性，
    認為以之作為證據為適當，依刑事訴訟法第159 條之5 規定
    ，均有證據能力。
二、其餘認定本案犯罪事實之非供述證據，查無違反法定程序取
    得之情，依刑事訴訟法第158條之4規定反面解釋，亦具有證
    據能力。
貳、實體認定：
一、上開基本犯罪事實，業據被告卓子健於偵查、原審準備程序
    及審理時先後坦承不諱（見臺灣士林地方檢察署109年度少
    連偵緝字第26號卷《下稱偵緝卷》第15頁至第19頁、第121頁
    至第123頁、原審卷第61頁至第62頁、第317頁），核與證人
    即告訴人翁祖天於警詢、檢察官偵訊時；證人即共犯被告陳
    景暉於警詢、檢察官偵訊時；少年葉○丞於警詢、檢察官偵
    訊及原審審理時供、證述之情節均大致相符（見臺灣士林地
    方檢察署109年度少連偵字第2號卷《下稱偵卷》第45頁至第50
    頁、第71頁至第78頁、第125頁至第128頁、第203頁至第209
    頁、臺灣士林地方檢察署108年度他字第5067號卷《下稱他卷
    》第153頁至第161頁、原審卷第285頁至第303頁），並有臺
    北市政府警察局北投分局偵查隊偵辦被害人翁祖天遭強盜案
    偵查報告、自願受搜索同意書、臺北市政府警察局北投分局
    搜索扣押筆錄、扣押物品目錄表、扣押物品收據、扣案物照
    片、現場GOOGLE街景圖、陳景暉與葉○丞間通訊軟體Messeng
    er對話紀錄、車牌號碼000-0000號營業小客車行車紀錄器影
    像、派遣任務紀錄及叫車電話軌跡、現場及沿線監視器影像
    擷圖、車牌號碼000-0000號普通重型機車詳細資料報表及交
    通違規紀錄、告訴人之傷勢照片、被告與告訴人間通訊軟體
    微信對話紀錄及語音譯文、被告與陳景暉間微信對話紀錄及
    語音譯文、臺北市立萬芳醫院108年12月3日診字第00000000
    00號診斷證明書在卷可稽（見他卷第5頁至第9頁、第31頁至
    第87頁、第93頁至第107頁、第111頁、第116頁至第119頁、
    第147頁、偵卷第17頁至第25頁、第35頁至第44頁、第51頁
    至第61頁、第133頁），以及本案槍枝扣案足佐，堪認被告
    上揭任意性自白即與事實相符，可以認定。
二、辯護人雖為被告辯護稱：依被告與同案共犯陳景暉於偵查中
    之供述可知，本案衝突之起因是告訴人翁祖天哄抬毒品價格
    而生口角，且當時毒品已經交付被告與陳景暉持有，並非告
    訴人遭到強暴脅迫而為，被告無預謀犯案行搶，況告訴人尚
    能跟陳景暉發生口角與肢體推擠，足認本案告訴人尚未達不
    能抗拒之程度，是本案仍不構成強盜罪等語。
　㈠按搶奪罪以乘人不及抗拒，公然掠取其財物為成立要件，雖
    掠奪之際或不免於暴行，然與強盜罪之暴行，必須至使人不
    能抗拒之情形，迥然有別；搶奪與強盜雖同具不法得財之意
    思，然搶奪係乘人不備，公然掠取他人之財物，如施用強暴
    脅迫，至使不能抗拒而取其財物或令其交付者，則為強盜罪
    （最高法院107年台上字第586號判決意旨參照）。刑法強盜
    罪之所謂「不能抗拒」，係指行為人所為之強暴、脅迫等不
    法行為，就當時之具體事實，予以客觀之判斷，足使被害人
    身體上或精神上達於不能或顯難抗拒之程度而言；至所謂強
    暴脅迫手段，祇須抑壓被害人之抗拒，足以喪失其意思自由
    為已足，縱令被害人實際並無抗拒行為或抵抗無效，仍於強
    盜罪之成立，不生影響。
　㈡經查，被告卓子健於警詢時供述：陳景暉以本案槍枝毆擊告
    訴人頭部，告訴人便開始逃跑等語（見偵卷第11頁），並經
    告訴人翁祖天於檢察官偵訊時指證：我因為突然被刀子捅（
    實為遭本案槍枝攻擊），覺得很暈，有空白了幾秒等語歷歷
    （見偵卷第209 頁），核與同案被告陳景暉於警詢時供述：
    「我就從我的屁股口袋拿出一把BB槍，直接從被害人的左側
    眉毛處敲了下去，敲下去之後被害人就叫我們不要打他，他
    就跑了」等語（見偵卷第46頁至第47頁）均大致相符，並有
    告訴人提出之前開診斷證明書及傷勢照片等件在卷為憑，足
    證告訴人頭部左側太陽穴遭陳景暉持本案槍枝毆擊，並開始
    逃跑等事實無訛。再者，告訴人所受之傷勢為頭部撕裂傷約
    3.5公分，則告訴人翁祖天所受之傷害，衡情應非刀刃所造
    成，而係陳景暉持本案槍枝以握把處猛力敲擊告訴人頭部左
    側太陽穴附近致傷，亦堪認實。至告訴人就兇器之指述，或
    因時值深夜而現場光線不足，且突遭猛力攻擊，於倉皇之際
    ，未能對於兇器之種類明確分辨所致，然該記憶上之落差，
    並不影響告訴人指稱其遭陳景暉持兇器攻擊之事實，併予敘
    明。
  ㈢被告檢查毒品品質之際，由陳景暉持隨身攜帶之本案槍枝握
    把處猛力敲擊告訴人之頭部左側大陽穴位置，致告訴人受傷
    並感到暈眩，已如上述。衡諸常情，一般人於頭部遭受硬物
    攻擊而暈眩，殊難於短暫時間內恢復常態意識，於客觀上足
    使其抵抗能力喪失，參以告訴人開始逃跑之情，顯見被告上
    開強暴行為，已使告訴人之身體、行動及意思自由均遭壓制
    ，已達不能或難以抗拒之程度無誤。
  ㈣辯護人雖辯稱：本案衝突之起因是告訴人哄抬毒品價格而生
    口角，所以才互相叫囂後拉扯，為偶發性衝突，被告對於陳
    景暉拿出本案槍枝敲擊被害人無預見，也沒有參與該行為，
    且有試圖拉開兩人，並無預謀本案行搶等語。被告於原審及
    本院亦同此辯解，並於本院陳稱：是案發後陳景暉跟我說本
    案槍枝是他事先準備，我原不知他帶槍，行為當下我看到他
    拿出來，當下我驚嚇到，我不知道陳景暉去攻擊他等語（見
    本院卷第93頁、第127頁），惟查，被告於檢察官偵訊時自
    白：「我們有事先準備沒有殺傷力之槍枝...」等語（見偵
    緝卷第17頁），核與陳景暉確有攜帶本案槍枝並用以作案之
    事實相符。再觀諸被告與陳景暉之微信對話，於案發翌日（
    108年12月3日）下午14時32分被告卓子健傳送陳景暉之訊息
    「我還想再去搶」、「這次搶完就夠了」等語，陳景暉覆以
    「我是都可以」等語，嗣於同日下午15時56分，傳送陳景暉
    之訊息「我躲在旁邊從後面敲哦」、「你東西拿了我就敲他
    」、你就負責搶他東西，我打他」、「我一定要把他打到幹
    你娘他不能看我」、「我越講越不甘心，我他媽一定要再搶
    一次」、「這次你要搶多少」等語（見偵卷第39頁至第42頁
    ），足見被告與陳景暉於案發後不久，談及「還想再去搶」
    、「一定要再搶一次」等情，均非論及偶發衝突之處理。綜
    上，被告與陳景暉既預先準備本案槍枝前往案發現場，復由
    陳景暉持以攻擊告訴人，案發後翌日尚且討論欲再次行搶之
    事，足見本案並非係因不滿告訴人哄抬價格而生口角並偶發
    衝突所致，被告與陳景暉係事先預謀本案強盜等情至明。辯
    護人上開所辯，尚有未合，不足採信。
　㈤辯護人另辯稱：告訴人交付毒品予被告持有，並非遭到被告
    之強暴、脅迫而為，是本案仍不構成強盜罪等語。惟所謂「
    交付」，係指對財產之處分而言，縱認其等因此而先檢查毒
    品，然斯時告訴人之出示或提交並非處分該毒品，該等毒品
    因被告等藉檢查之名，使告訴人暫時出示或提交其二人檢查
    ，亦未脫離告訴人實力之支配，僅該支配力一時弛緩而已，
    故被告與陳景暉於此時實施上揭強暴行為，使該毒品因而完
    全脫離告訴人之現實管領與支配，所為已構成強盜犯行無誤
    。辯護人上開所辯，亦有未合，無法採取。　
三、公訴意旨雖認少年葉○丞與被告、陳景暉具有共同攜帶兇器
    強盜之犯意聯絡及行為分擔，然為被告所否認，辯稱：案發
    時，我不認識少年葉○丞，亦不知悉陳景暉有找葉○丞把風等
    語。
　㈠按刑法分則或刑法特別法中規定之結夥二人或三人以上之犯
    罪，應以在場共同實施或在場參與分擔實施犯罪之人為限，
    不包括同謀共同正犯在內；又司法院釋字第109號解釋「以
    自己共同犯罪之意思，事先同謀，而由其中一部分之人實施
    犯罪之行為者，均為共同正犯」之意旨，雖明示將「同謀共
    同正犯」與「實施共同正犯」併包括於刑法總則第28條之「
    正犯」之中，但此與規定於刑法分則或刑法特別法中之結夥
    犯罪，其態樣並非一致（最高法院76年度台上字第7210號判
    決意旨參照）。
　㈡查告訴人於警詢、檢察官偵訊時證稱：被告、卓子健搶走我
    的財物之後，我才看到第3個人從公園方向跑過來，接著往
    公園方向逃逸，該人自始均未對我動手等語（見他卷第144
    頁、第177頁），是依告訴人所述情節可知，被告、卓子健
    於持本案槍枝敲擊告訴人頭部及強取告訴人財物之過程中，
    葉○丞均未在可對告訴人施加現實物理力之範圍內，亦始終
    未動手強取告訴人之財物，揆諸上揭判決意旨，少年葉○丞
    是否結夥共同實施本案犯罪，尚有疑義。再者，少年葉○丞
    於警詢、檢察官偵訊及原審審理時證稱：108年12月1日晚間
    10時49分許，我使用通訊軟體臉書聯繫陳景暉，陳景暉只跟
    我說他要去溫拿旅館附近處理事情，要我到場把風，負責看
    有沒有警察或什麼的，若對方人數太多，打架打不過的時候
    ，要我視情況幫忙，我有問陳景暉是什麼事情，但他只有說
    到了就知道，並沒有提到毒品交易或搶東西，所以我就搭乘
    計程車到溫拿旅館附近的統一超商等陳景暉，我等了約20分
    鐘後傳訊息給陳景暉，他說他人在旁邊，並說等一下有一個
    人會騎車來，機車廠牌是山葉、車型是ZERO、顏色是白色，
    我看到該名男子出現後，陳景暉又打臉書電話問我說該名男
    子是否一個人？身邊有無其他人？我回答沒有，該名男子將
    機車停放在溫拿旅館門口後，步行進入立農街1段，接著陳
    景暉打給我，叫我尾隨該名男子進入立農街內，並叫我在立
    農街1段22巷口等，不要進入該巷弄內，後來我看到該名男
    子從22巷走出來到溫拿旅館門口牽機車，過程中我聽不到該
    名男子與陳景暉、被告間之談話內容，該名男子去牽車的時
    候，我就走進22巷內，陳景暉叫我到巷底之立農公園等，我
    在公園看不到他們交談的過程，後來我聽到陳景暉和該名男
    子爆發口角，我聽到很大聲的髒話「幹你娘機歪」，接著該
    名男子就往我的方向跑，我看到陳景暉往另一邊跑，我以為
    出事了，就去追陳景暉，我衝出22巷後，陳景暉已經不見了
    ，剩我一個人，我也有點害怕，就躲在卡車旁邊，之後陳景
    暉打給我要我趕緊搭計程車離開，我就起身往溫拿旅館旁的
    加油站跑，並搭計程車離開，過程中我並不知道陳景暉及被
    告有犯強盜案等語（見偵卷第72頁至第74頁、他卷第153頁
    至第161頁、原審卷第285頁至第303頁），核與故犯被告陳
    景暉於警詢、檢察官偵訊時供稱：當天我與被告前往本案交
    易地點打算向告訴人購買毒品施用，當時我怕被黑吃黑，所
    以找葉○丞到場查看告訴人是否攜帶槍械或棍棒到場，並攜
    帶本案槍枝，以免購買毒品的錢被搶，葉○丞只知道我們要
    去購買毒品，不知道我們會演變成去搶人家毒品，葉○丞事
    前也不知道我們會做出搶毒品之行為，當天我與被告等候告
    訴人前來販賣毒品，等了30幾分鐘，且告訴人到場後，態度
    很不好，當下我情緒不好，就從屁股口袋拿出本案槍枝往告
    訴人的左臉眉毛處敲下去等語相符（見偵卷第45頁至第50頁
    ）。復衡諸毒品買賣為非法之交易，被告指示葉○丞在本案
    交易地點附近先行確認賣家身分及往來行蹤，尚未與常情相
    悖。再參以被告與葉○丞間通訊軟體Messenger對話紀錄，僅
    見被告告知葉○丞：「你就在7-11等就好，若情況不對，然
    後你就下來，因為我們都不認識，後面的話你就用健走的」
    、「看事辦事喔」、「就在7-11那裡等我」、「還沒啦，他
    們騎摩托車來」、「一個人騎ZERO的，RS ZERO」等語，並
    未商議任何有關強盜之事，有通訊軟體Messenger對話紀錄
    及語音譯文在卷可稽（見偵卷第87頁至第123頁），自難僅
    因葉○丞在本案交易地點附近監看到場者之舉，逕認其與被
    告、陳景暉間有結夥三人以上攜帶兇器強盜之犯意聯絡或行
    為分擔。復查，卷內無其他積極證據證明葉○丞與被告、卓
    子健間係基於共同意圖為自己不法之所有，自難認少年葉○
    丞於本案共犯強盜犯行。公訴人此部分所述，容有誤會，併
    予敘明。
　㈢公訴人於原審雖聲請傳喚證人陳景暉，欲證明陳景暉是否有
    將葉○丞之年齡告知被告（見原審卷第304頁），然本案既無
    證據證明被告與葉○丞共犯攜帶兇器強盜犯行，則陳景暉是
    否將葉○丞之年齡告知被告，實與本案犯罪事實無關連性，
    尚無調查之必要，併此敘明。
  ㈣被告等人強盜所得財物究為毒品抑或現金20萬元之認定：
　　查告訴人雖於警詢、檢察官偵訊時均指稱：因對方要借錢，
    所以帶現金20萬元到現場，不料遭對方搶走云云。然被告及
    共犯被告陳景暉於警詢、檢察官偵訊時均供稱：係為毒品交
    易才到現場，伊等是搶毒品，搶了愷他命20公克及梅片10片
    等情（見偵卷第11頁至第13頁、第47頁至第49頁、第209頁
    ），且觀諸被告卓子健使用WeChat與告訴人翁祖天對話內容
    ：「（108年12月2日0時04分）卓子健：『15節小姐，然後…
    你那邊有梅艷芳是嗎？』，卓子健：『20啦，20萬是多少』」
    、「（108年12月2日0時15分）翁祖天：『等我一下』，卓子
    健：『北投區承德路七段溫拿旅館』，翁祖天：『好』，卓子健
    ：『多久到？』、「（108年12月2日0時24分）翁祖天：『差不
    多要3、40分鐘』，翁祖天：『我幫你趕一下』，卓子健：『好
    ，謝啦』」等語在卷（見偵卷第35頁至第36頁），再參以被
    告與陳景暉本案強盜犯行後，其2人以Messenger之通話內容
    略以：「（108年12月2日20時55分）被告：『ㄟ我要拿梅』」
    等詞以觀（見偵卷第38頁），足證被告卓子健應係以購買摻
    有毒品之梅片，邀約告訴人翁祖天出面交易，迨被告等人強
    盜得手後，陳景暉即聯絡被告卓子健欲拿取強盜所得毒品梅
    片等情甚明，是被告強盜所得財物係毒品愷他命20公克及梅
    片10片，而非現金20萬元，告訴人為免遭追訴販賣毒品之刑
    責乃堅稱係現金20萬元被搶云云，亦為合乎情理之事，尚不
    足為憑，此部分應以被告及卓子健所述之取得之物為準，附
    此敘明。
四、綜上所述，被告及其辯護人上開辯解，均係事後卸責之詞，
    不足採信。本件事證已明，被告強盜犯行，堪以認定，應予
    依法論科。
五、論罪
　㈠按所謂「兇器」，其種類雖無限制，然必須客觀上足對人之
    生命、身體、安全構成威脅，具有危險性之器械屬之（最高
    法院108年度台上字第3122號判決參照）。本案共犯被告陳
    景暉持以攻擊告訴人之本案槍枝為金屬材質、長度15.5公分
    、高度12.5公分、重量約732公克等情，有原審勘驗筆錄暨
    附件照片在卷可參（見原審卷第243頁、第245頁），足認該
    槍枝之外觀，形體、構造與色澤均與真槍無異，質地堅硬，
    持握有相當之重量，若持以揮擊，客觀上仍對人之生命、身
    體及安全構成危險，且陳景暉持之攻擊告訴人頭部之行為，
    亦已造成告訴人受有頭部撕裂傷之結果，有告訴人傷勢照片
    及臺北市立萬芳醫院108年12月3日診字第0000000000號診斷
    證明書在卷可佐（見他卷第147頁、偵卷第133頁），顯見被
    告、陳景暉共同強盜時所持用之本案槍枝，客觀上已足以對
    他人生命、身體安全構成威脅，合於刑法上關於加重條件所
    稱之「兇器」。公訴意旨(見原審卷第318頁)認被告係符合
    結夥三人之加重條件，尚有未恰。是核被告所為，係犯刑法
    第330條第1項攜帶兇器強盜罪。被告與陳景暉就上開攜帶兇
    器強盜犯行，有犯意聯絡及行為分擔，應論以共同正犯。 
    　
　㈡按強盜罪，於實施強暴行為之過程中，如別無傷害之故意，
    僅因拉扯致被害人受有傷害，乃施以強暴之當然結果，不另
    論傷害罪（最高法院24年度刑事庭會議決議意旨參照），被
    告、陳景暉以持本案槍枝敲擊告訴人頭部之方式，共同實行
    強暴行為，致告訴人成傷，則其等傷害行為已結合於強盜罪
    之罪質中，不另論傷害罪。公訴意旨認被告此部分所為，另
    成立刑法第277條第1項傷害罪，容有誤會，附為敘明。　
　㈢刑之加重減輕事由
  ⒈公訴意旨雖以：被告為成年人與少年葉○丞共同實施攜帶兇器
    強盜犯行，應依兒童及少年福利與權益保障法第112條之規
    定，加重其刑等語(見原審卷第318頁)，然依卷內事證尚不
    足以認定被告與葉○丞共犯本案攜帶兇器強盜犯行，已如前
    述，自難依兒童及少年福利與權益保障法第112條第1項前段
    之規定，加重其刑。
  ⒉另辯護人雖為被告辯護稱：被告於偵查之初即坦承犯罪，犯
    後態度良好，且被告案發時年僅24歲，因誤交損友而碰觸毒
    品，致其在毒癮難耐之狀況及誘惑下，與友人陳景暉共犯本
    案，但現被告已將毒癮戒除，且為脫離毒品圈之誘惑，於案
    發後選擇離開臺灣，而被告之女友因感被告改過之誠心與決
    心，於110年3月間與被告成婚，被告組成家庭後已回歸正常
    生活，請審酌被告無前科紀錄，年紀尚輕、社會資歷尚淺，
    容易受到外界影響及毒品誘惑，犯後坦承犯罪，並願意彌補
    告訴人之損失，衡酌加重強盜罪之法定刑為7年以上有期徒
    刑，實有情輕法重之憾，請求依刑法第59條之規定酌減其刑
    等語。然刑法第59條所謂「犯罪之情狀顯可憫恕」，係指裁
    判者審酌刑法第57條各款所列事項以及其他一切與犯罪有關
    之情狀之結果，認其犯罪顯可憫恕者而言。必於審酌一切之
    犯罪情狀，在客觀上顯然足以引起一般同情，認為縱予宣告
    法定最低刑度猶嫌過重者，始有其適用。本院審酌被告因毒
    癮需求而強盜，由陳景暉持近似真槍之本案槍枝敲擊告訴人
    頭部後，共同強盜告訴人所有之愷他命20公克及摻有毒品成
    分之梅錠10片，衡諸其犯罪動機、手段、情節及惡性，客觀
    上尚無足以引起一般同情之處，自難認有刑法第59條之適用
    。　　
參、撤銷原判決之理由：
一、原審認本案被告犯行，事證明確，據以論科，固非無見。惟
    查，被告卓子健與共犯被告陳景暉係於與告訴人見面前，即
    有強盜告訴人之犯意聯絡，原判決認被告與陳景暉係因與告
    訴人就毒品交易價格發生口角爭執，心生不滿而為本案強盜
    犯行，所為事實之認定，容有違誤。被告執詞提起上訴，並
    主張依刑法第59條規定酌減其刑，辯護人則指摘被告所為尚
    不構成加重強盜罪等語，均不足採，業經本院論駁如上，此
    部分上訴固無理由，惟原判決既有上揭可議之處，自應由本
    院撤銷改判。　　
二、爰以行為人之責任為基礎，審酌被告因毒品需求，竟與陳景
    暉共同持本案槍枝攻擊告訴人頭部，強盜告訴人所攜帶之第
    三級毒品愷他命及摻有毒品成分之梅片，戕害社會秩序，並
    造成告訴人受有事實欄所載之傷勢，實非足取，兼衡被告犯
    後部分坦認，經通緝到案之犯後態度，除本案外無其他犯罪
    經法院科刑之紀錄，素行尚可，此有本院被告前案紀錄表在
    卷可稽（見本院卷第41頁至第42頁），兼衡被告之犯罪動機
    、目的、手段暨其自述高中肄業之智識能力、現於咖啡廳從
    事吧台工作，月薪約28,000元，已婚，無子，需扶養父母親
    之生活狀況（見原審卷第317頁）等一切其狀，量處如主文
    第2項所示之刑。
三、沒收部分
　㈠按犯罪所得，屬於犯罪行為人者，沒收之，於全部或一部不
    能沒收或不宜執行沒收時，追徵其價額，刑法第38條之1第1
    項前段、第3項定有明文。又共同正犯犯罪所得之沒收或追
    徵，應就各人所分得之數為之。倘若共同正犯內部間，對於
    不法利得分配明確時，應依各人實際分配所得宣告沒收；若
    共同正犯成員對不法所得並無處分權限，與其他成員亦無事
    實上之共同處分權限者，自不予諭知沒收（最高法院107 年
    度台上字第1572號判決意旨參照）。被告與陳景暉共同強盜
    所得之第三級毒品愷他命20公克及摻有毒品成分之梅錠10片
    ，由被告、陳景暉均分乙節，業經被告及陳景暉供述一致（
    見偵卷第49頁、偵緝卷第19頁），是就被告實際分得之愷他
    命10公克、梅錠5片部分，依刑法第38條之1第1項前段、第3
    項之規定宣告沒收，並於全部或一部不能沒收或不宜執行沒
    收時追徵其價額。
　㈡至扣案之本案槍枝，固為被告與陳景暉共同犯攜帶兇器強盜
    罪所用之物，然該物為陳景暉所有，業經被告、陳景暉供述
    明確（見偵卷第46頁、原審卷第70頁），則本案槍枝既非被
    告所有之物，爰不予宣告沒收。　　
據上論斷，應依刑事訴訟法第369條第1項前段、第364條、第299
條第1項前段，判決如主文。
本案經檢察官王碧霞提起公訴，檢察官謝志明到庭執行職務。
中　　華　　民　　國　　111 　年　　5 　　月　　4 　　日
                  刑事第二十庭  審判長法　官  王復生
　　　　　　　　　　　　　　　　　　　法　官  張紹省
　　　　　　　　　　　　　　　　　　　法　官  蕭世昌
以上正本證明與原本無異。
如不服本判決，應於收受送達後20日內向本院提出上訴書狀，其
未敘述上訴之理由者並得於提起上訴後20日內向本院補提理由書
（均須按他造當事人之人數附繕本）「切勿逕送上級法院」。
                                      書記官　吳建甫
中　　華　　民　　國　　111 　年　　5 　　月　　4 　　日
附錄：本案論罪科刑法條全文
中華民國刑法第330條
犯強盜罪而有第321條第1項各款情形之一者，處7年以上有期徒
刑。
前項之未遂犯罰之。
中華民國刑法第328條
意圖為自己或第三人不法之所有，以強暴、脅迫、藥劑、催眠術
或他法，至使不能抗拒，而取他人之物或使其交付者，為強盜罪
，處5年以上有期徒刑。
以前項方法得財產上不法之利益或使第三人得之者，亦同。
犯強盜罪因而致人於死者，處死刑、無期徒刑或10年以上有期徒
刑；致重傷者，處無期徒刑或7年以上有期徒刑。
第1項及第2項之未遂犯罰之。
預備犯強盜罪者，處1年以下有期徒刑、拘役或9千元以下罰金。
中華民國刑法第321條
犯前條第1項、第2項之罪而有下列情形之一者，處6月以上5年以
下有期徒刑，得併科50萬元以下罰金：
一、侵入住宅或有人居住之建築物、船艦或隱匿其內而犯之。
二、毀越門窗、牆垣或其他安全設備而犯之。
三、攜帶兇器而犯之。
四、結夥三人以上而犯之。
五、乘火災、水災或其他災害之際而犯之。
六、在車站、港埠、航空站或其他供水、陸、空公眾運輸之舟、
    車、航空機內而犯之。
前項之未遂犯罰之。